臺灣臺中地方法院刑事判決
111年度金訴字第974號
公  訴  人  臺灣臺中地方檢察署檢察官
被      告  蕭振民



上列被告因違反洗錢防制法等案件，經檢察官提起公訴（111年
度偵字第9962號），本院合議庭裁定由受命法官獨任進行簡式審
判程序，判決如下：
    主    文
蕭振民幫助犯洗錢防制法第十四條第一項之洗錢罪，處有期徒刑
肆月，併科罰金新臺幣貳萬元，罰金如易服勞役，以新臺幣壹仟
元折算壹日。
    犯罪事實
一、蕭振民依其一般社會生活之通常經驗，應可知悉一般人均可
     自行申請金融帳戶使用，如非意圖供犯罪使用，無收取他
    人 金融帳戶之必要，並可預見其將金融帳戶提供予真實姓
    名、 年籍不詳之人後，該人將可能藉由該蒐集所得之帳戶
    作為收 受詐欺取財款項之用，遂行詐欺取財犯行，並於提
    領、轉匯後即產生遮斷資金流動軌跡以逃避國家追訴、處罰
    之效果，仍於其發生並不違背自己本意之情況下，同時基於
    幫助他人犯詐欺取財及一般洗錢之不確定故意，於民國110
    年9月26日某時，在臺中市沙鹿區某統一超商門市，利用統
    一超商交貨便，將其申設之國泰世華商業銀行帳號00000000
    0000號帳戶（下稱甲帳戶）之提款卡，寄交予真實姓名及年
    籍均不詳之成年女子（下稱甲女），並利用LINE傳送甲帳戶
    之密碼予甲女，而容任甲女及其同夥使用甲帳戶遂行詐欺取
    財，並藉此掩飾或隱匿犯罪所得去向。嗣甲女取得前開帳戶
    資料後，即與其他詐欺取財成員共同基於意圖為自己不法所
    有之詐欺取財及一般洗錢犯意聯絡，於110年9月30日下午3時
    58分許，由不詳詐欺取財成員撥打電話予LIEU KIET NHI（
    越南籍，中文姓名廖潔兒，下稱廖潔兒），佯稱：因網購設
    定錯誤而將其升級為VIP會員，會扣款新臺幣（下同）1萬20
    00元會費，將協助取消設定云云；復由不詳詐欺取財成員假
    冒郵局客服人員，撥打電話向廖潔兒佯稱：需依指示操作網
    路郵局云云，致廖潔兒誤信為真，因而陷於錯誤，並依指示
    於同日下午4時51分許、下午5時31分許、下午5時38分許，
    先後匯款4萬9985元、4萬9997元、2萬9985元至甲帳戶，上
    開款項旋遭提領一空，產生遮斷資金流動軌跡以逃避國家追
    訴、處罰之效果。嗣因廖潔兒發覺受騙而報警處理，始悉上
    情。
二、案經廖潔兒訴由臺中市政府警察局清水分局報告臺灣臺中地
    方檢察署檢察官偵查起訴。
    理    由
一、本案被告蕭振民所犯為死刑、無期徒刑、最輕本刑為3年以
    上有期徒刑以外之罪，其於準備程序中就被訴事實為有罪之
    陳述，經告知簡式審判程序之旨，並聽取公訴人及被告之意
    見後，本院依刑事訴訟法第273條之1第1項之規定，裁定進
    行簡式審判程序。又本案之證據調查，依同法第273條之2規
    定，不受同法第159條第1項、第161條之2、第161條之3、第
    163條之1及第164條至第170條規定之限制，合先敘明。
二、認定犯罪事實所憑證據及理由
  ㈠上開犯罪事實，業據被告於本院審理中坦承不諱（見本院卷
    第41、51頁），核與告訴人廖潔兒於警詢之陳述相符（見偵
    卷第17-18頁），並有電話號碼通報記錄分析資料（見偵卷
    第19頁）、告訴人提出之匯款交易明細截圖暨翻拍照片（見
    偵卷第67-69頁）、甲帳戶之客戶資料及交易明細（見偵卷
    第35-47頁、本院卷第25-26頁）在卷可佐，足認被告自白與
    事實相符，堪以採信。
　㈡至被告雖將甲帳戶提款卡及密碼交與詐欺犯罪者使用，惟本
    案無積極證據足資證明有3人以上之共同正犯參與本案詐欺
    取財犯行，依罪證有疑利於被告之原則，尚難認前述詐欺取
    財成員人數已達3人以上共同犯之情形，亦無從認定被告主
    觀上具幫助他人犯加重詐欺取財罪之故意，附此敘明。
　㈢綜上所述，本案事證明確，被告犯行堪以認定，應依法論科
    。　
三、論罪科刑
　㈠按刑法上之幫助犯，係對於犯罪與正犯有共同之認識，而以
    幫助之意思，對於正犯資以助力，而未參與實施犯罪之行為
    者而言（最高法院88年度台上字第1270號判決意旨參照）。
    是以，如未參與實施犯罪構成要件之行為，且係出於幫助之
    意思提供助力，即屬幫助犯，而非共同正犯。查被告提供甲
    帳戶之提款卡及密碼予甲女，供甲女及其同夥使用甲帳戶收
    受詐欺取財款項，而遂行詐欺取財之犯行，顯係以幫助他人
    犯罪之意思，參與詐欺取財構成要件以外之行為，而屬幫助
    詐欺取財行為。　
　㈡次按金融帳戶乃個人理財工具，依我國現狀，申設金融帳戶
    並無任何特殊限制，且可於不同之金融機構申請多數帳戶使
    用，是依一般人之社會通念，若見他人不以自己名義申請帳
    戶，反而收購或借用別人之金融帳戶以供使用，並要求提供
    提款卡及告知密碼，則提供金融帳戶者主觀上如認識該帳戶
    可能作為對方收受、提領特定犯罪所得使用，對方提領後會
    產生遮斷金流以逃避國家追訴、處罰之效果，仍基於幫助之
    犯意，而提供該帳戶之提款卡及密碼，以利洗錢實行，仍可
    成立一般洗錢罪之幫助犯（最高法院108年度台上字第3101
    號判決要旨參照）。本案被告主觀上預見將甲帳戶提款卡及
    密碼交付他人，甲帳戶可能遭他人用於收受、提領詐欺犯罪
    所得之用，並因而產生遮斷金流致使檢警難以追查之效果，
    仍基於幫助之犯意，提供帳戶以利一般洗錢犯罪實行等情，
    業經認定如前，揆諸上開說明，應成立幫助一般洗錢罪。
　㈢核被告所為，係犯刑法第30條第1項前段、第339條第1項之幫
    助詐欺取財罪及刑法第30條第1項前段、洗錢防制法第14條
    第1項之幫助一般洗錢罪。　
　㈣被告提供甲帳戶提款卡及密碼之行為，係以單一幫助詐欺、
    幫助一般洗錢行為，幫助詐欺取財成員遂行詐欺告訴人及一
    般洗錢犯行，係以一行為觸犯幫助詐欺取財、幫助一般洗錢
    罪名之想像競合犯，應依刑法第55條規定，從一重之幫助一
    般洗錢罪處斷。　
　㈤按犯洗錢防制法第14條、第15條之罪，在偵查或審判中自白
    者，減輕其刑，洗錢防制法第16條第2項定有明文。被告於
    本院審判中坦承幫助一般洗錢犯行，爰依上開規定減輕其刑
    。　　　
　㈥被告係幫助犯，審酌其幫助詐欺取財及幫助一般洗錢行為並 
    非直接破壞被害人之財產法益，且其犯罪情節較詐欺取財、
     一般洗錢犯行之正犯輕微，爰依刑法第30條第2項規定，按
    正犯之刑減輕之，並就幫助一般洗錢罪依法遞減輕其刑。至
    幫助詐欺取財部分，屬想像競合犯其中之輕罪，惟本院於後
    述被告量刑時，仍當一併衡酌上開減輕其刑事由，附此說明
    。　
　㈦爰以行為人之責任為基礎，審酌被告率爾提供甲帳戶提款卡
    及密碼供詐欺犯罪者詐欺取財，助長詐騙財產犯罪之風氣，
    並造成社會互信受損，危害社會正常交易安全，同時使詐欺
    者得以隱匿其真實身分，製造金流斷點，造成執法人員難以
    追查該詐騙者之真實身分，徒增被害人尋求救濟之困難性，
    且造成告訴人上開財產損失，犯罪所生危害非輕；並考量被
    告未實際參與本案詐欺取財、一般洗錢之犯行，及其終能坦
    承犯行，嗣與告訴人成立調解，然並未依調解內容賠償之犯
    後態度，有本院111年度中司刑移調字第1442號調解程序筆
    錄及本院公務電話紀錄在卷可證（見本院卷第59-60頁）；
    兼衡被告自述之智識程度及家庭經濟生活狀況（見本院卷第
    52頁）等一切情狀，量處如主文所示之刑，並就罰金部分諭
    知易服勞役之折算標準。　
四、沒收
  ㈠被告於本院審理中供稱：本案我是用我所有的手機內裝之LIN
    E，將甲帳戶之密碼傳送予甲女等語（見本院卷第41、51頁
    ），堪認該手機為被告所有，並供被告本案犯罪所用之物。
    然審酌手機多於日常中做為一般聯絡之用，其單獨存在尚不
    具刑法上之非難性，倘予宣告沒收、追徵，僅徒耗損後續執
    行程序資源，對刑罰之一般預防或特別預防助益甚微，認無
    刑法上重要性，爰依刑法第38條之2第2項之規定，不予宣告
    沒收或追徵其價額。
　㈡本案並無證據足認被告確有因本案犯行而實際獲得犯罪所 得
    ，自無從遽認被告有何實際獲取之犯罪所得，爰不予諭知沒
    收或追徵其價額。
  ㈡另告訴人匯入甲帳戶之款項，係由詐欺者直接提領，非屬被
    告所有，亦非在被告實際掌控中，被告就所隱匿之財物不具
    所有權及事實上處分權，無從依洗錢防制法第18條第1項就
    所提領全部金額諭知沒收，併予敘明。
據上論斷，應依刑事訴訟法第273條之1第1項、第299條第1項前
段，洗錢防制法第14條第1項、第16條第2項，刑法第11條、第30
條第1項前段、第2項、第339條第1項、第55條、第42條第3項前
段，刑法施行法第1條之1第1項，判決如主文。
本案經檢察官黃怡華提起公訴，檢察官陳君瑜到庭執行職務。
中　　華　　民　　國　　111 　年　　9 　　月　　13　　日
                  刑事第十三庭  法  官  黃世誠
以上正本證明與原本無異。
如不服本判決應於收受送達後20日內向本院提出上訴書狀，並應
敘述具體理由；其未敘述上訴之理由者，應於上訴期間屆滿後20
日內向本院補提理由書（均須按他造當事人之人數附繕本）「切
勿逕送上級法院」。
告訴人或被害人如不服判決，應備理由具狀向檢察官請求上訴，
上訴期間之計算，以檢察官收受判決正本之日起算。
　　　　                        書記官  陳慧君
中　　華　　民　　國　　111 　年　　9 　　月　　13　　日
附錄論罪科刑法條
中華民國刑法第30條
幫助他人實行犯罪行為者，為幫助犯。雖他人不知幫助之情者，
亦同。
幫助犯之處罰，得按正犯之刑減輕之。
中華民國刑法第339條
意圖為自己或第三人不法之所有，以詐術使人將本人或第三人之
物交付者，處5年以下有期徒刑、拘役或科或併科50萬元以下罰
金。
以前項方法得財產上不法之利益或使第三人得之者，亦同。
前二項之未遂犯罰之。
洗錢防制法第14條
有第二條各款所列洗錢行為者，處7年以下有期徒刑，併科新臺
幣5百萬元以下罰金。
前項之未遂犯罰之。
前二項情形，不得科以超過其特定犯罪所定最重本刑之刑。